臺灣板橋地方法院民事判決　　　　　　　 94年度訴字第523號
原　　　告　甲○○
　　　　　　乙○○
法定代理人　丙○○
共　　　同
訴訟代理人　吳錫欽律師
被　　　告　戊○○
訴訟代理人　丁○○
　　　　　　　　　　　　之1
上列當事人間因刑事附帶民事訴訟請求侵權行為損害賠償事件，
經本院於民國94年10月27日言詞辯論終結，判決如下：
    主  文
被告應給付原告乙○○新台幣參萬零陸佰貳拾元，及自民國九十
三年十月十五日起至清償日止，按年息百分之五計算之利息。
被告應給付原告甲○○新台幣壹佰貳拾伍萬玖仟肆佰壹拾壹元，
及自民國九十三年十月十五日起至清償日止，按年息百分之五計
算之利息。
原告其餘之訴駁回。
訴訟費用由被告負擔十分之九，餘由原告負擔。
本判決第一項於原告乙○○以新台幣壹萬壹仟元供擔保後，得假
執行。但被告如於執行標的物拍定、變賣或物之交付前，以新台
幣參萬零陸佰貳拾元為原告乙○○預供擔保，或將前開金額提存
後，得免為假執行。
本判決第二項於原告甲○○以新台幣肆拾貳萬元供擔保後，得假
執行。但被告如於執行標的物拍定、變賣或物之交付前，以新台
幣壹佰貳拾伍萬玖仟肆佰壹拾壹元為原告甲○○預供擔保，或將
前開金額提存後，得免為假執行。
原告其餘假執行之聲請駁回。
    事實及理由
一、原告主張：
  (一)被告於民國（下同）93年1 月23日下午10時30分許，駕駛車
    牌號碼8E─1156號自用小客車，沿臺北縣永和市○○路由南
    往北方向行駛，行經中正路152 號前，違規臨時將該車停放
    在公車停放區並欲開啟車門至便利商店購買物品，依當時情
    形，理應注意行人、車輛並讓其先行，而當時天候下雨，夜
    間有照明，路面無障礙物，視距良好等情形，並無不能注意
    之情事，竟疏於注意，貿然開啟車門，未注意同向左後方，
    由原告乙○○所騎乘附載原告甲○○之車牌號碼LM3-373 號
    重型機車駛至上址，因閃避不及，當場撞上小客車左前車門
    ，致人車倒地，造成原告乙○○受有右肩、右膝、腰椎挫傷
    合併動作障礙之傷害，原告甲○○受有右脛腓骨骨折、右側
    一至五腳掌骨骨折、第二到三伸趾肌韌帶斷裂之傷害。按汽
    車臨時停車時，公共汽車招呼站10公尺內，不得臨時停車；
    又汽車停車向外開啟車門時，應注意行人、車輛，並讓其先
    行，道路交通安全規則第111 條第1 項第2 款、第112 條第
    1 項第15款分別定有明文。被告依當時情況，應注意又無不
    能注意之情形，竟疏未注意以致肇事，被告之過失行為，與
    原告受傷間，具有相當因果關係，被告所犯過失傷害刑事案
    件，亦經鈞院刑事庭以93年度交易字第203 號刑事判決判處
    有期徒刑3 月，得易科罰金確定在案。爰依侵權行為法律關
    係，請求被告負損害賠償責任。
  (二)茲就原告所受損害，請求如下：
    1.原告乙○○部分，共請求77,620元，分述如後：
      醫療費用：
        原告乙○○因系爭車禍受傷，支出新台幣（下同）620
        元醫藥費。
      不能工作之損失：
        原告乙○○原任職機車修理技工，月薪25,000元，因系
        爭車禍所受傷勢，彎曲活動均甚困難，一個月期間無法
        工作，致受有一個月薪資之所失利益25,000元。
      非財產上損害賠償：
        原告乙○○因被告之不法侵害，受有右肩、右膝、腰椎
        挫傷合併動作障礙之傷害，更使弟弟即原告甲○○受傷
        嚴重幾近殘廢，致原告乙○○身心無限煎熬與自責，精
        神受有相當程度之痛苦，故請求非財產上損害賠償50,0
        00元。
    2.原告甲○○部分，共請求1,274,416元，分述如後：
      醫療費用：
        原告甲○○因被告過失傷害而支出醫療費用28,416元（
        已扣除健保給付）。
      增加生活上需要：
        (1)計程車資：
          原告甲○○所受傷勢為右脛腓骨骨折、右側一至五腳
          掌骨骨折、第二到三伸趾肌韌帶斷裂，因需定期回醫
          院就診及復健，往返醫院不得不以計程車代步，由原
          告甲○○住所至臺大醫院每趟計程車資為200 元，往
          返一次需400 元。自事發日至起訴日（93年10月8 日
          ）止已赴醫10次，共計支出計程車資4,000 元，此增
          加生活上需要之費用，自得依民法第193 條第1 項規
          定請求。
        (2)看護費用：
          原告甲○○因傷重無法自理生活，住院期間15天（自
          93年1 月24日至93年2 月10日止）雖由母親照顧，惟
          等同於僱請專人照顧，以每日2,000 元計算，合計受
          有相當於看護費損害30,000元。出院後原告甲○○仍
          無法行動，需另僱專人即訴外人溫書愉看護照料，自
          93年2 月份起至同年5 月份止計4 個月，每月支出看
          護費18,000元，合計已支付看護費72,000元。以上合
          計102,000 元，爰依民法第193 條第1 項規定請求賠
          償。
        (3)不能工作之損失：
          原告甲○○原任職大欣水電工程有限公司（下稱大欣
          公司），擔任水電技工，月薪45,000元，因系爭車禍
          致傷重，右腳掌幾乎斷裂為二，需長期休養復健1 年
          無法工作，受有1 年不能工作期間之損失540,000 元
          。
        (4)減少勞動能力之損害：
          因被告之不法侵害行為，致原告甲○○受有前開嚴重
          傷勢，致減少勞動能力，原告甲○○傷勢符合勞工保
          險條例殘障給付標準表第十四級之殘障程度，減損勞
          動能力三十分之一。原告甲○○現年27歲，以工作25
          年計算，每年工作能力損失為18,000元（45,000×12
          ×1/30＝18,000），以霍夫曼係數計算25年，則可請
          求296,995 元減少勞動能力之損失（18,000×16.000
          0000＝296,995）等 語。
        (5)非財產上損害賠償：
          原告甲○○因被告之不法侵害，身受重傷，右脛腓骨
          骨折、右腳掌全部骨折，致腳掌斷成兩截，僅存外皮
          連接，血如泉湧，意識模糊，全身痛苦難當。原告吳
          建明正值人生精華階段，遭此鉅創，右掌腳趾永久彎
          曲受限，致無法跑步，走路亦顛頗，人生前景頓蒙陰
          霾，身心受有永久傷害。原告甲○○原任職水電技工
          ，有穩定工作及數十萬元積蓄，受傷後至今不能工作
          ，精神上受有相當之痛苦，爰依民法第195 條規定，
          請求被告賠償400,000元非財產上損害賠償。
  (三)爰聲請請求：被告應給付原告乙○○77,620元、給付原告
    甲○○1,274,416 元，及均自起訴狀繕本送達翌日（即93年
    10月15日）起至清償日止，按年息百分之五計算之利息。
    願供擔保請准宣告假執行。
二、被告則以：
  (一)對原告乙○○之醫療費用不爭執。對原告甲○○醫療費用部
    分，若係由中央健康保險局所支付，非由其實際支出，則原
    告甲○○僅得就其所自行實際支付之醫療費用向被告請求。
  (二)看護費用部分：
    原告甲○○即本可自行進食，且行動並無障礙，顯無支出看
    護費用之必要。
  (三)不能工作期間之損失：
    原告乙○○、甲○○主張其等分別任職川吉機車行、大欣公
    司，惟僅提出該等公司所製作在職證明私文書，不足以證明
    原告等確為各該公司員工。又系爭車禍並未造成原告等任何
    顯著遺存之運動障礙，且原告即已康復，否認原告等受有任
    何工作所得之損失。
  (四)原告甲○○之計程車車資部分，雖據其提出車資收據，但該
    等收據無法證明係去醫院就診之車資單據。
  (五)勞動能力減損部分：
    原告甲○○並未因系爭車禍而領有殘障手冊，且亦未因系爭
    車禍而獲得勞保給付，足見勞工保險局並未認定其為殘障，
    故原告甲○○未遺有任何顯著遺存之運動障礙，否認其有何
    勞動能力之減損。
  (六)慰撫金部分：原告等請求之慰撫金過高。
  (七)答辯聲明：駁回原告之訴；如受不利判決，願供擔保請准宣
    告免為假執行。
三、兩造不爭執事項：
  (一)被告於93年1 月23日下午10時30分許，駕駛車牌號碼8E─11
    56號自用小客車，沿臺北縣永和市○○路由南往北方向行駛
    ，行經中正路152 號前，違規臨時將該車停放在公車停放區
    並欲開啟車門至便利商店購買物品，依當時情形，理應注意
    行人、車輛並讓其先行，而當時天候雨，夜間有照明，路面
    無障礙物，視距良好等情形，並無不能注意之情事，竟疏於
    注意，貿然開啟車門，未注意同向左後方，由原告乙○○所
    騎乘附載原告甲○○之車牌號碼LM3-373 號重型機車，在通
    過上址時，因閃避不及，而當場撞上小客車左前車門，致人
    車倒地，造成原告乙○○受有右肩、右膝、腰椎挫傷合併動
    作障礙之傷害，原告甲○○受有右脛腓骨骨折、右側一至五
    腳掌骨骨折、第二到三伸趾肌韌帶斷裂之傷害（被告本人於
    本院94年4 月28日言詞辯論程序中當庭自認其於系爭車禍有
    過失，有本院是日言詞辯論筆錄足稽，嗣被告於94年9 月8
    日委任訴訟代理人，其訴訟代理人雖具狀否認被告有何過失
    ，惟依民事訴訟法第279 條第3 項規定，自認之撤銷，除別
    有規定外，以自認人能證明與事實不符或經他造同意者，始
    得為之。依此，被告其後雖撤銷自認，惟未舉證證明其於本
    院之自認有何與事實不符之處，且他造復未同意被告撤銷自
    認，故被告其後所為撤銷自認，依法不生撤銷之效力）。
  (二)原告乙○○支出醫療費用620元。
  (三)被告對於原告甲○○請求減少勞動能力之損害部分，就原告
    甲○○主張以勞工保險殘廢給付標準表作為勞動能力減少比
    例之計算標準該點不爭執。
四、按因故意或過失，不法侵害他人之權利者，負損害賠償責任
    。不法侵害他人之身體或健康者，對於被害人因此喪失或減
    少勞動能力或增加生活上之需要時，應負損害賠償責任。不
    法侵害他人之身體、健康、名譽、自由、信用、隱私、貞操
    ，或不法侵害其他人格法益而情節重大者，被害人雖非財產
    上之損害，亦得請求賠償相當之金額。民法第184 條第1項
    前段、第193 條第1 項、第195 條第1 項前段分別定有明文
    。本件被告對上開時間、地點，因過失而不法侵害原告乙○
    ○、甲○○，致原告乙○○、甲○○分別受有上開傷勢等事
    實，並不爭執，則原告依據上開侵權行為法律關係，請求被
    告負損害賠償責任，即屬有據。
五、茲就原告等所請求之項目及金額，分述如下：
  (一)醫療費用部分：
    1.原告乙○○請求醫療費用620 元，為被告不爭執，該部分
      請求應予准許。
    2.原告甲○○請求已扣除健保給付、實際自行支出之醫療費
      用28,416元，業據其提出被告不爭執真正之醫療費用單據
      影本17張為證，該部分請求，為有理由。至於被告所辯應
      扣除健保已給付之部分云云，然原告甲○○自始即未將健
      保已給付之費用列入其醫療費用請求金額之內，被告上開
      辯解，顯無足取。
  (二)不能工作之損失：
    1.原告乙○○主張於事故當時係任職川吉機車行擔任修理技
      工，月薪25,000元，因系爭車禍而受有一個月不能工作之
      損失25,000元等語，為被告否認。查原告乙○○雖主張其
      所受傷勢需休息1 個月等語，然未舉證以實其說，故尚難
      認為其確受有1 個月不能工作之損失，其該部分請求，尚
      非有據。
    2.原告甲○○於事故發生當時係任職大欣公司，月薪45,000
      元，已據其提出大欣公司所出具之在職證明書影本1 件為
      證，並有各類所得暨扣繳憑單影本1 件可稽，被告空言否
      認，不足為採。而其所受傷勢為右脛腓骨骨折、右側一至
      五腳掌骨骨折、第二到三伸趾肌韌帶斷裂，甚為嚴重，需
      休養1 年，亦有台大醫院93年3 月4 日出具之診斷證明書
      影本1 件附卷足徵，故原告甲○○請求不能工作期間之損
      失540, 000元，洵為正當。
  (三)原告甲○○之計程車資部分：
    原告甲○○主張其所受傷勢嚴重，需定期回醫院就診及復健
    ，由其住所至臺大醫院每趟計程車資為200 元，往返一次需
    400元。自事發日至起訴日（93年10月8 日）止已赴醫10次
    ，共計支出計程車資4,000 元等語，業據其提出與原告甲○
    ○各次就診日期相符之計程車收據影本11張為證，被告否認
    該等收據為至醫院就診所為云云，為不足取。且核原告甲○
    ○所受傷勢為右脛腓骨骨折、右側一至五腳掌骨骨折、第二
    到三伸趾肌韌帶斷裂，均為腳部之嚴重傷勢，確有搭乘計程
    車就醫往返之必要，依民法第193 條第1 項規定，其該部分
    請求，洵屬正當。
  (四)原告甲○○看護費用部分：
    1.原告甲○○住院期間15天，雖由母親照顧，惟等同於僱請
      專人照顧，受有相當於看護費之損害（參最高法院88年台
      上字第1827號裁判意旨），其主張以每日2,000 元計算，
      合計受有相當於看護費損害30,000元等語，經核其住院期
      間，確有僱請看護之必要，且經台大醫院函覆表示該院全
      日班看護費用為2000元，有台大醫院94年10月7 日校附醫
      護字第0940211469號函1 件在卷可稽，是原告甲○○請求
      住院期間受有相當於看護費用之損害30,000元，洵為正當
      。
    2.至於原告甲○○所請求出院後之看護費用72,000元部分（
      自93年2 月份起至同年5 月份止計4 個月，每月支出看護
      費18,000元），被告否認出院後仍有僱請看護之必要。經
      本院函詢台大醫院，該院函覆稱：「甲○○出院後可柱柺
      杖走路，故是否必要僱請看護需視甲○○主觀意識決定。
      」等語，此有台大醫院94年7 月19日校附醫護字第094020
      7699號函1 件在卷足憑，故尚難認為原告甲○○於出院後
      仍有僱請看護之必要，其該部分請求，尚非有據。
  (五)原告甲○○減少勞動能力損害部分：
    原告甲○○主張因本件受傷致殘後，減少勞動能力百分之30
    之事實，業據其提出診斷證明書1 件為證，且依原告甲○○
    所受之傷害右脛腓骨骨折、右側一至五腳掌骨骨折、第二到
    三伸趾肌韌帶斷裂，於實施手術後1 年5 個月，仍殘存右側
    第二、三足趾彎曲功能喪失，亦有台大醫院94年6 月23日診
    斷證明書可稽，被告否認原告甲○○勞動能力有減損，為不
    足取。則參照勞工保險殘廢給付標準表（被告對於原告甲○
    ○請求減少勞動能力之損害部分，就原告甲○○主張以勞工
    保險殘廢給付標準表作為勞動能力減少比例之計算標準該點
    不爭執），核屬第14級殘廢，喪失勞動能力程度為百分之30
    ，是原告此部分之主張，要堪採信。原告甲○○於本件傷害
    發生時係在大欣公司，擔任水電技工，月薪45,000元，於92
    年度年薪所得為540,000 元，有各類所得暨扣繳憑單在卷可
    證。原告甲○○為67年4 月1 日生（見卷附原告甲○○之年
    籍資料），依原告甲○○92年度年薪所得合計540,000 元，
    按所喪失勞動能力程度百分之30計算，則自93年1 月23日算
    至原告年滿六十歲退休時（127 年3 月31日），尚有34年2
    月又8 日，惟原告甲○○主張以工作25年計算，依霍夫曼式
    扣除中間利息方式計算，原告得一次請求被告賠償其勞動能
    力減損之金額（首期給付不扣除中間利息）為890,985 元【
    計算方式為： (54000X16.00000000)=890985.13488 。其中
    16.00000000 為年別單利5%第25年霍夫曼累計係數。採四捨
    五入，元以下進位】。惟原告僅請求其中296,995 元，則原
    告甲○○請求此部分減少勞動能力損害之請求為有理由，應
    予准許。
  (六)非財產上損害賠償部分：
    原告乙○○、甲○○因被告之不法侵害，身體分別受有右肩
    、右膝、腰椎挫傷合併動作障礙之傷害，及右脛腓骨骨折、
    右側一至五腳掌骨骨折、第二到三伸趾肌韌帶斷裂之傷害，
    其等精神自受有相當程度之痛苦，依民法第195 條規定，請
    求非財產上損害賠償，當為有據。本院審酌原告乙○○為國
    中畢業，從事修車技工工作，月入25,000元，名下無不動產
    ；原告甲○○擔任水電工，右腳受傷程度嚴重，腳掌幾乎斷
    裂成兩截，醫療及復健期間長，且受傷時未滿二十歲，現猶
    殘存右側第二、三足趾彎曲功能喪失之情形，精神上所受痛
    苦自為甚鉅；被告為大學畢業，任職健身中心，月薪四萬餘
    元，名下無不動產（以上分別據兩造於本院陳明）及兩造之
    財產（見卷附之稅務電子閘門財產所得調件明細表3 件）、
    社會地位等一切情狀，認原告乙○○請求非財產上損害賠償
    50,000元，尚嫌過高，應以30,000元為允適，原告甲○○部
    分應以360,000 元為適當，其等逾上金額之請求，為無理由
    。
  (七)以上，原告乙○○共計得請求30,620元，原告甲○○共計得
    請求1,259,411 元。
六、綜上所述，原告等基於侵權行為法律關係，原告乙○○請求
    被告給付30,620元、原告甲○○請求被告給付1,259,411 元
    ，及均自起訴狀繕本送達翌日即93年10月15日起至清償日止
    ，按年息百分之五計算之法定遲延利息，為有理由，應予准
    許，逾此範圍之請求，則非有據，應予駁回。
七、兩造陳明願供擔保，聲請宣告假執行或免為假執行，經核原
    告勝訴部分，合於法律規定，爰分別酌定相當之擔保金額告
    之；至其敗訴部分，假執行之聲請失所附麗，併駁回之。
八、本件事證已臻明確，兩造其餘主張及攻擊防禦方法，經審酌
    後認於本判決結果不生影響，爰不一一論述，附此敘明。
九、結論：本件原告之訴，為一部有理由，一部無理由，並依民
    事訴訟法第79條、第390 條第2 項、第392 條，判決如主文
    。
中　　華　　民　　國　　94　　年　　11　　月　　15　　日
                  民事第一庭    法　官　陳翠琪
以上正本，係照原本作成。
如對本判決上訴，須於判決送達後20日內向本院提出上訴狀
中　　華　　民　　國　　94　　年　　11　　月　　17　　日
                                書記官　林進煌
